【裁判字號】    99,訴,1737
【裁判日期】    990630
【裁判案由】    毒品危害防制條例
【裁判全文】
臺灣臺中地方法院刑事判決              99年度訴字第1737號
公  訴  人  臺灣臺中地方法院檢察署檢察官
被      告  乙○○
上列被告因毒品危害防制條例案件，經檢察官提起公訴（99年度
毒偵字第1417號、第1871號），被告就被訴事實為有罪之陳述，
經本院合議庭裁定由受命法官獨任進行簡式審判程序，判決如下
：
    主    文
乙○○施用第一級毒品，累犯，處有期徒刑柒月。又施用第二級
毒品，累犯，處有期徒刑肆月。又施用第一級毒品，累犯，處有
期徒刑陸月；扣案之第一級毒品海洛因貳包（驗餘淨重合計零點
肆貳伍壹公克），均沒收銷燬之。又施用第二級毒品，累犯，處
有期徒刑參月；扣案之第二級毒品甲基安非他命壹包（驗餘淨重
零點貳陸伍玖公克），沒收銷燬之。應執行有期徒刑壹年肆月；
扣案之第一級毒品海洛因貳包（驗後淨重合計零點肆貳伍壹公克
）及第二級毒品甲基安非他命壹包（驗餘淨重零點貳陸伍玖公克
），均沒收銷燬之。
    犯 罪 事 實
一、乙○○於民國96年間施用毒品案件，經本院裁定送觀察、勒
    戒後，因認有繼續施用毒品之傾向，經本院裁定令入戒治處
    所施以強制戒治，於98年2 月16日因無繼續戒治必要而執行
    完畢釋放，並由臺灣臺中地方法院檢察署檢察官以98年度戒
    毒偵字第96號為不起訴處分確定；又於97年間因詐欺案件，
    經本院以97年度簡字第389 號判處有期徒刑3 月確定，於98
    年5 月15日執行完畢。詎未戒絕毒癮，於上開強制戒治執行
    完畢釋放後5 年內，竟各別基於施用第一級毒品海洛因、第
    二級毒品甲基安非他命之犯意，分別為下列行為：
  (一)於99年3 月7 日某時，在臺中縣龍井鄉某路旁之自小客車內
    ，以將第一級毒品海洛因置入針筒加水稀釋，再注射靜脈之
    方式，施用第一級毒品海洛因1 次；再於2 、3 小時後，在
    臺中縣龍井鄉某路旁之自小客車內，以將第二級毒品甲基安
    非他命放置在玻璃球內，再以火燒烤後吸食蒸發煙霧之方式
    ，施用第二級毒品甲基安非他命1 次。嗣因99年3 月9 日下
    午2 時30分許，在臺中縣沙鹿鎮○○○路346 號前，因行跡
    可疑為警盤查，並經其同意採集其尿液送驗，檢驗結果呈嗎
    啡及甲基安非他命陽性反應，始查悉上情。
  (二)於99年5 月3 日中午，在臺中縣龍井鄉○○路55巷巷口之車
    牌GR-4429 號自小客車內，以將第一級毒品海洛因置入針筒
    加水稀釋，再注射靜脈之方式，施用第一級毒品海洛因1 次
    後；再以將第二級毒品甲基安非他命放置在玻璃球內，以火
    燒烤後吸食蒸發煙霧之方式，施用第二級毒品甲基安非他命
    1 次。嗣因99年5 月3 日晚間9 時10分許，在臺中縣龍井鄉
    ○○路55巷巷口，因行跡可疑為警盤查，其在有偵查權限之
    機關發覺其前開犯行前，即主動供出交出第一級毒品海洛因
    2 包（送驗淨重合計0.4275公克，驗餘淨重合計0.4251公克
    ）及第二級毒品甲基安非他命1 包（送驗淨重0.2671公克、
    驗餘淨重0.2659公克），並坦承施用上開毒品而自首接受裁
    判。
二、案經臺中縣警察局清水分局及臺中市警察局第六分局報請臺
    灣臺中地方法院檢察署檢察官偵查起訴。
    理    由
一、按本件被告乙○○所犯，非死刑、無期徒刑、最輕本刑為3
    年以上有期徒刑之罪，或高等法院管轄第一審之案件，被告
    於準備程序中，就前揭被訴事實為有罪之陳述，經受命法官
    告以簡式審判程序之旨，並聽取被告與公訴人之意見後，本
    院認無不得或不宜改依簡式審判程序進行之處，爰依刑事訴
    訟法第273 條之1 第1 項、第284 條之1 ，裁定本件由受命
    法官獨任進行簡式審判程序，是本件之證據調查，依刑事訴
    訟法第273 條之2 規定，不受同法第159 條第1 項、第161
    條之2 、第161 條之3 、第163 條之1 及第164 條至170 條
    規定之限制，合先敘明。
二、上開犯罪事實，業據被告乙○○於本院準備程序及審理時坦
    承不諱（見本院卷第23頁反面、24、28頁），且被告前揭採
    尿送驗結果，確均呈嗎啡及甲基安非他命陽性反應，此有詮
    昕科技股份有限公司濫用藥物尿液檢驗報告、臺中縣警察局
    清水分局委託尿液檢驗代號與真實姓名對照表及勘察採證同
    意書與職務報告書各1 份（見該警局警卷第6 至9 頁）、中
    山醫學大學附設醫院液檢驗報告、臺中市警察局第六分局採
    集尿液鑑定同意書、委託檢驗尿液代號與真實姓名對照表、
    搜索扣押筆錄及刑事案件報告書各1 份在卷可稽（見該警卷
    警卷第5 至11頁、偵查卷第12、29頁）；且被告為警所查扣
    之白色粉末2 包，經送檢驗結果，確檢出第一級毒品海洛因
    成分（送驗淨重合計0.4275公克，驗餘淨重合計0.4251公克
    ），而查扣之透明晶體1 包，送驗結果，亦檢出第二級毒品
    甲基安非他命成分（送驗淨重0.2671公克、驗餘淨重0.2659
    公克），此有卷附行政院衛生署草屯療養院鑑定書99年5 月
    18日草療鑑字第0990500077號鑑定書1 紙可憑（見偵查卷第
    21頁）。是被告之自白核與犯罪事實相符，洵堪採為論罪科
    刑之依據。又被告曾於96年間因施用毒品案件，經本院裁定
    送觀察、勒戒後，認有繼續施用毒品之傾向，經本院裁定令
    入戒治處所施以強制戒治，於98年2 月16日因無繼續戒治必
    要執行完畢釋放，並由臺灣臺中地方法院檢察署檢察官以98
    年度戒毒偵字第96號為不起訴處分確定之事實，有臺灣高等
    法院被告前案紀錄表及刑案資料查註紀錄表各1 份在卷可憑
    。是被告於前案觀察、勒戒執行完畢釋放後5 年內，再犯本
    案施用第一、二級毒品海洛因之犯行，事證明確，應依法論
    科。
三、論罪科刑：
  (一)查海洛因係毒品危害防制條例第2 條第2 項第1 款所定之第
    一級毒品；甲基安非他命則為同條項第2 款所定之第二級毒
    品，均不得非法持有、施用。是核被告所為，係犯毒品危害
    防制條例第10條第1 項之施用第一級毒品罪及同條第2 項之
    施用第二級毒品罪。又其持有第一、二級毒品後進而施用，
    其持有之低度行為，應為施用之高度行為所吸收，不另論罪
    。被告所犯前開施用第一、二級毒品4 罪間，犯意各別、行
    為互殊，自應分論併罰。
  (二)按刑法第62條所規定之自首，以對於未發覺之罪，向有偵查
    權之機關或公務員自承犯罪，進而接受裁判為要件；而具有
    連續犯或牽連犯等裁判上一罪關係之犯罪，苟全部犯罪未被
    發覺前，行為人僅就其中一部分犯罪自首，固仍生全部自首
    之效力（最高法院83年度臺上字第3935號、90年度臺上字第
    5435號判例參照）。再者，刑法第62條所謂發覺，固非以有
    偵查犯罪權之機關或人員確知其人犯罪無誤為必要，而於對
    其發生嫌疑時，即得謂為已發覺；但此項對犯人之嫌疑，仍
    須有確切之根據得為合理之可疑者，始足當之，若單純主觀
    上之懷疑，要不得謂已發生嫌疑（最高法院72年臺上字第64
    1 號判例意旨參照）。經查，被告於99年5 月3 日晚間9 時
    10分許，在臺中縣龍井鄉○○路55巷巷口，因行跡可疑為警
    盤查，其在有偵查權限之機關發覺其前開犯行前，即主動供
    出交出扣案之第一級毒品海洛因2 包及第二級毒品甲基安非
    他命1 包，並坦承施用上開毒品之，而自首接受裁判乙節，
    ，業經被告於警詢及本院審理中供述明確（見警卷第2 頁及
    3 頁反面、本院卷第28頁反面），並有員警製作之刑事案件
    報告書1 紙在卷可憑（見偵查卷第12頁），揆諸前開說明，
    被告應合乎自首之要件，是被告於98年5 月3 日所為之施用
    第一、二級毒品犯行，均爰依刑法第62條前段之規定，減輕
    其刑。
  (三)又被告於97年間因詐欺案件，經本院以97年度簡字第389 號
    判處有期徒刑3 月確定，於98年5 月15日執行完畢乙節，有
    臺灣高等法院被告前案紀錄表在卷可憑，其於有期徒刑執行
    完畢後5 年內故意再犯本件有期徒刑以上4 罪，均為累犯，
    均應依刑法第47條第1 項之規定，加重其刑，且就其於98年
    5月3 日所為之施用第一、二級毒品犯行依法先加後減。
  (四)爰審酌被告經強制戒治處分後，仍未能徹底戒絕毒品，再犯
    本件施用毒品犯行，足見其戒絕毒癮之意志不堅，未能體悟
    施用毒品對自己、家人造成之傷害及社會之負擔，惟念其犯
    後坦承犯行，態度良好，其施用毒品並無危害他人，犯罪手
    段尚屬平和，暨施用毒品者均有相當程度之成癮性及心理依
    賴，其犯罪心態與一般刑事犯罪之本質並不相同，應側重適
    當之醫學治療及心理矯治為宜等一切情狀，量處如主文所示
    之刑，並定其應執行刑。至扣案白色粉末2 包，均含有第一
    級毒品海洛因成分（驗餘淨重合計0.4251公克），透明晶體
    1 包則含有第二級毒品甲基安非他命成分（驗餘淨重0.2659
    公克），已如前述，均應依毒品危害防制條例第18條第1 項
    前段之規定，諭知沒收銷燬之，附此敘明。
據上論斷，應依刑事訴訟法第273 條之1 第1 項、第299 條第1
項前段，毒品危害防制條例第10條第1 項、第2 項、第18條第1
項前段，刑法第11條、第47條第1 項、第62條前段、第51條第5
款、第9 款，判決如主文。
本案經檢察官甲○○到庭執行職務。
中    華    民    國    99    年    6     月    30    日
                刑事第十五庭   法  官   廖純卿
以上正本證明與原本無異。
如不服本判決應於收受判決後10日內向本院提出上訴書狀，並應
敘述具體理由；其未敘述上訴理由者，應於上訴期間屆滿後20日
內向本院補提理由書（均須按他造當事人之人數附繕本）「切勿
逕送上級法院」。
                                書記官  柳寶倫
中    華    民    國    99    年    6     月    30    日
附錄論罪科刑法條
毒品危害防制條例第10條
施用第一級毒品者，處 6 月以上 5 年以下有期徒刑。
施用第二級毒品者，處 3 年以下有期徒刑。

司法院資訊處製作；財團法人民間司法改革基金會備份。
